【裁判字號】    88,訴,181
【裁判日期】    890726
【裁判案由】    違反電信法
【裁判全文】
臺灣桃園地方法院刑事判決                          八十八年度訴字第一八一號
    公  訴  人  臺灣桃園地方法院檢察署檢察官
    被      告  丁○○
右列被告因違反電信法案件，經檢察官提起公訴（八十七年度偵字第一三六００號）
，本院判決如左：
    主  文
丁○○連續偽造私文書，足以生損害於他人，處有期徒刑肆月。盜拷之000000
000號及000000000號之行動電話貳支，均沒收。
    事  實
一、丁○○基於概括犯意，先於民國八十五年九月中旬前某日，在台灣地區某不詳地
    點，以其所有之易利信牌行動電話機具，盜拷丙○向中華電信股份有限公司（下
    稱中華電信公司）所申請享有合法使用權限之000000000號之行動電話
    外碼及經合法登錄之內碼，表示中華電信公司准許丙○使用該序號及電話號碼來
    通信之電磁紀錄於其上，而偽造足以表示中華電信公司允許使用該盜拷行動電話
    ，而製造電信器材，完成後旋即於同年九月中旬某日，在台北縣三重市某處，以
    新台幣（下同）八千元之代價販售予乙○○，以供乙○○（所涉盜用他人電信設
    備罪，業經台灣新竹地方法院判處有期徒刑五月確定）盜用他人電信設備通信。
    復於同年十月間某日，在台灣地區某不詳地點，又以同一手法，以其所有另一支
    行動電話機具盜拷甲○○向中華電信公司所合法申請租用之000000000
    號之行動電話外碼及經合法登錄之內碼，完成後於同年十月間某日，在台中市○○路與太原路交岔路口附近，再以五千元之代價販售予乙○○使用，均足以生損
    害於丙○、甲○○及中華電信公司電信管理之正確性。嗣於八十五年十一月十三
    日上午十時三十分許，在苗栗市○○里○○鄰○○街九巷三號乙○○住處，當場
    查獲前開盜拷自丙○000000000號之行動電話一具，及於八十六年一月
    三日下午一時二十分許，在前開乙○○住處，再查獲盜拷自甲○○000000
    000號之行動電話一具，嗣經向乙○○追查行動電話來源始循線查獲丁○○。
二、案經苗栗縣警察局苗栗分局移送台灣苗栗地方法院檢察署檢察官呈請台灣高等法
    院檢察署令轉台灣桃園地方法院檢察署檢察官偵查起訴。
    理  由
一、訊據被告丁○○矢口否認有何違反電信法犯行，辯稱：伊是有賣二支中古機子給
    乙○○抵債用，一支賣八千元，一支賣五千元，二支都是沒有號碼之空白機，伊
    並未告訴乙○○該機子只能收不能打，是乙○○自己盜拷的云云。經查右揭事實
    ，業據被害人即上開行動電話號碼使用權人甲○○於警訊時指訴：「該具查扣之
    行動電話不是我遺失，但是卻是盜用我的行動電話號碼使用，大概是八十五年七
    月份左右，電信局通知我電話有被盜用，大約多繳金額約新台幣四萬五千元左右
    」等語（台灣新竹地方法院檢察署八十六年偵字第一六八０號卷第五頁背面），
    及丙○於警訊時指稱：「000000000號行動電話平常我在使用，只有繳
    交基本費而已，自十月份起就增加費用至二千九百三十五元，十一月份即增加至
    六千五百九十二元，經我向台中縣大甲電信局查詢，才知可能是遭盜拷，經電信
    局測試停機一星期，就被盜打了三千多元」等語詳確（台灣新竹地方法院檢察署
    八十五年偵字第一二００八號卷第五頁背面），並提出中華電信公司00000
    0000號行動電話電信費收據影本二紙附於上開八十五年偵字第一二００八號
    偵查卷內，且有中華電信公司大甲營運處電話用戶已繳話費資料乙紙、台灣中區
    電信分公司彰化營運處八十六年十一月二十五日彰營貳（八六）字第三六二號函
    及其所附各月應繳費用明細表附於台灣高等法院八十六年度上訴字第五三三七號
    卷內可資佐憑。復經證人乙○○於警訊時供證：「000000000行動電話
    是我於八十五年九月中旬在台北縣三重市向不知名之男子以八千元購買，我知道
    該行動電話是盜拷電話，購買時對方就已講明，所以我持用該行動電話，平常就
    關機，要使用時才開機撥號使用」，於偵查中證稱：「我在八十五年九月中旬，
    在台北縣三重市以八千元向綽號『志明』買的，志明有跟我說是盜拷的，所以他
    有叫我不要接聽，我只有打出去，那具行動電話一開機，就會顯示號碼，不是我
    盜拷的」等語（上開八十五年度偵字第一二００八號卷第四頁、第三十二頁背面
    、第三十三頁）、「（本署八十五年偵字第一二００八號起訴書所指不詳姓名男
    子以八千元賣行動電話給你之人是否丁○○？）是，他共交二支電話給我，本件
    是其中一支，我直到他第二次交機子給我時，才知道他的姓名」等語（台灣新竹
    地方法院檢察署八十六年度偵字第一六八０號卷第四十二頁、第四十三頁）、復
    於警訊時證述：「000000000號行動電話是我以五千元向丁○○買」等
    語（上開八十六年度偵字第一六八０號卷第四頁），於偵查中證述：「0000
    00000號行動電話是丁○○賣我的，價格五千元，在八十五年九或十月間，
    在台中市○○路與太原路口交給我的，他說是拷貝他哥哥的，叫我只管打出去，
    不要接收，我使用大約一個多月就被抓」、「是庭上的丁○○將行動電話賣給我
    的，他跟我說是他哥哥的機子，我不知道號碼是誰燒的」、「我說他哥哥的，不
    實在，我很氣他欠我錢，才這麼說」等語（上開八十六年度偵字第一六八０號偵
    查卷第二十五頁背面、第四十三頁、第六十二頁背面），嗣於台灣新竹地方法院
    審判中復供述：「我向丁○○買二支」、「（問志明與丁○○是否同一人？）是
    」等語（台灣新竹地方法院八十六年度訴字第一八四號卷第四十六頁）屬實。而
    證人乙○○復因盜用他人行動電話，亦據台灣新竹地方法院判處有期徒刑五月確
    定，有該院八十六年度訴字第一八四號判決書乙紙在卷足憑。雖證人乙○○嗣後
    翻異前詞，於偵查中改稱：「兩支都是空白機，我叫『阿炳』幫我燒拷的」、「
    當時我怕被撤銷假釋，怕被查出來才如此說（該機子是丁○○哥哥的）」等語，
    於本院審理時改稱：「八千元的機子是向台北某男子買的，被告因為欠我五千元
    ，所以他拿另一支行動電話抵債，該機是空白機子，沒有號碼無法打，之後我自
    己燒號碼」、「為了怕被撤銷假釋才說機子是被告拷貝他哥哥的機子，確實用八
    千元買的機子是向台北縣三重市某男子買的，用五千元向被告買的機子我自己拿
    去給朋友燒拷號碼使用，偵訊中所述是為了脫罪減刑責」云云，然查，證人乙○○所犯盜用他人電信設備通信罪，業經判刑確定，已如前述，而證人乙○○早於
    該案之警局初訊及檢察官偵查中即供認有盜用他人電信設備之犯行不諱，亦經本
    院調閱無訛，衡情，乙○○果為脫免自己罪責，理應自始即否認有盜用甚至盜拷
    犯行，又何須於不影響刑度之情況下，於該案中供認有盜用行為後再設詞誣陷被
    告丁○○盜拷行動電話，況證人乙○○於偵查中復翻異前所翻異之供詞，再改稱
    ：「（所言『改稱丁○○用以抵債所交付之機子係空白機』實在？）不實在。」
    、「（實情？）我是為卸免丁○○罪責，才說不實在的證言，實際上他拿給我的
    兩支大哥大均己燒拷有號碼，第二支可能是燒拷不良的關係，打不出去」、「當
    時我是以五千元、八千元分別向他買的，並非他交我抵帳」、「之前在地檢署（
    指台灣苗栗地檢署八十五年度偵字第一二００八號卷）所說實在，只有一點不實
    在，我為脫免丁○○罪責才這麼說，實際上丁○○賣給我時已有號碼」等語在卷
    （台灣桃園地方法院八十七年度偵字第一三六００號卷第二十八頁、第二十九頁
    ），參以證人乙○○改稱：八千元的機子係向台北縣三重市某男子買的云云，亦
    與被告於審判中自承二支機子都是伊賣予乙○○等語，相互矛盾。足認證人乙○○嗣後翻異前詞所改稱被告丁○○所交付之上開二支行動電話係沒有號碼之空白
    機云云，顯係事後迴護被告之詞，殊難採信，而以證人乙○○於警局初訊及上開
    台灣新竹地方法院地檢署偵查中及台灣新竹地方法院審判中所供證為真實而可採
    。本件事證明確，被告犯行堪予認定，應依法論科。
二、按行動電話手機（話機）之電子序號及內碼等，係手機製造廠商及行動電話通信
    業者（如中華電信公司等）方有權（或授權他人）製作，將之輸錄於行動電話手
    機之電腦電磁紀錄內，供行動電話通信業者之電腦網路交換控制中心比對查核，
    以決定是否准許該手機使用者通信之用，當合於永續狀態中表示一定用意證明之
    刑法文書概念，自屬刑法第二百二十條第二項（修正前之第二百二十條）、第二
    百十條之準私文書。查被告所持有之行動電話手機，在未經被告將他人之電話號
    碼燒拷至其電話手機之前，係屬空機，並無通信作用，從而，被告將他人之電話
    號碼燒拷至其電話手機內，販售予乙○○供其盜用他人電信設備通信，顯係製造
    電信器材，供他人盜用他人電信設備通信。次查被告丁○○行為後，電信法已於
    八十八年十一月三日修正公布，其中第五十六條第二項之法定刑由五年以下有期
    徒刑、拘役或併科新臺幣十五萬元以下罰金，修正為一年以上七年以下有期徒刑
    ，得併科新臺幣三百萬元以下罰金，新舊法比較結果，以舊法有利於被告，依刑
    法第二條第一項但書規定應適用舊法處斷。核被告丁○○所為，係犯修正前電信
    法第五十六條第二項之製造電信器材，供他人盜用他人電信設備通信罪及刑法第
    二百十條、第二百二十條第二項之偽造準私文書罪。公訴人認被告所為係犯電信
    法第五十六條第一項之罪，尚有未洽，惟其基本事實同一，本院自應予審理，並
    變更其起訴法條。又所犯多次盜拷行動電話及偽造準私文書之犯行，其時間緊接
    ，方法相同，復觸犯構成要件相同之罪名，顯均係基於概括犯意反覆而為，應依
    刑法第五十六條連續犯之規定，分別論以一罪並均加重其刑。所犯盜拷行動電話
    之行為，是一行為觸犯上開二罪名，為想像競合犯，應依法從一重之偽造準私文
    書罪論處。公訴人就被告所犯偽造準私文書罪部分，於起訴法條雖漏未論及，惟
    與起訴法條之違反電信法罪部分，有想像競合犯之裁判上一罪關係，已如前述，
    本院自應一併加以裁判，附此敘明。爰審酌被告盜拷他人行動電話供他人盜用之
    行為，嚴重侵害他人權益，犯後猶飾詞狡卸，及併酌其犯罪動機、目的、手段、
    犯罪所生之損害等一切情狀，量處如主文所示之刑，以資懲儆。至被告所盜拷之
    000000000號及000000000號行動電話二支，屬被告盜拷他人
    享有合法使用權限之行動電話號碼所製造之電信器材，業據證人乙○○證述在卷
    ，雖未扣案，惟並無證據證明業已滅失，爰依電信法第六十條規定，併宣告沒收
    。
據上論斷，應依刑事訴訟法第二百九十九條第一項前段、第三百條，修正前電信法第
五十六條第二項、第六十條，刑法第十一條前段、第二條第一項但書、第五十六條、
第二百十條、第二百二十條第二項、第五十五條，判決如主文。
本案經檢察官呂理銘到庭執行職務。
中      華      民      國      八十九      年      七    月  二十六    日
                                臺灣桃園地方法院刑事第三庭
                                    法  官  林惠霞
右正本證明與原本無異。
如不服本判決，應於送達後十日內，向本院提出上訴狀。
                                    書記官  陳婉婷
中      華      民      國      八十九      年    七    月    二十九    日
附錄論罪科刑法條文：
電信法第五十六條第一項：
意圖為自己或第三人不法之利益，以有線、無線或其他電磁方式盜接或盜用他人電信
設備通信者，處五年以下有期徒刑、拘役或科或併科新臺幣十五萬元以下罰金。
製造或變造通信器材，供自己或他人盜接或盜用他人電信設備通信者，亦同。


司法院資訊處製作；財團法人民間司法改革基金會備份。
